【裁判字號】    98,審訴,2807
【裁判日期】    980819
【裁判案由】    毒品危害防制條例
【裁判全文】
臺灣高雄地方法院刑事判決            98年度審訴字第2807號
公  訴  人  臺灣高雄地方法院檢察署檢察官
被      告  甲○○
                    （另案於台灣高雄監獄執行中）
上列被告因違反毒品危害防制條例案件，經檢察官提起公訴（98
年度毒偵字第3526號），本院判決如下：
    主  文
本件免訴。
    事  實
一、公訴意旨略以：被告甲○○前因施用毒品案件，經本院96年
    度毒聲字第312 號裁定送觀察、勒戒後，認有繼續施用毒品
    傾向，再以96年度毒聲字第1001號裁定令入戒治處所施以強
    制戒治，於民國97年6 月26日期滿執行完畢釋放。詎其仍不
    知悔改，竟基於施用第一級毒品海洛因之犯意，於98年4 月
    15日8 時許，在其位於高雄市三民區○○○路431 巷8 號住
    處，以針筒注射方式施用海洛因1 次。嗣於同日16時20分許
    ，在高雄市○○區○○路76巷口為警臨檢攔查，嗣徵得其同
    意後採尿送驗結果確呈現嗎啡及可待因陽性反應，進而查悉
    上情。因認被告涉犯毒品危害防制條例第10條第1 項施用第
    一級毒品罪嫌等語。
二、按案件曾經判決確定者，應諭知免訴之判決，刑事訴訟法第
    302 條第1 款定有明文。經查：
  (一)被告初於98年4 月15日16時20分許在高雄市○○區○○路76
    巷口遭查獲後，旋於同日16時35分許為警採尿送驗，檢驗結
    果尿液中嗎啡與可待因確認濃度各為15243ng/ml、3997ng/m
    l 而呈現陽性反應，且被告於98年6 月25日偵查中乃供稱：
    當天（即98年4 月15日）早上8 點多在伊民族一路住處以打
    針施用海洛因等語，遂由檢察官據以提起本件公訴之情，業
    有本案卷附姓名對照表、高雄市立凱旋醫院98年5 月1 日濫
    用藥物尿液檢驗報告（檢體編號H-091） 及偵查訊問筆錄（
    參見98年度毒偵字第3526號案卷第19頁）各1 份可稽。次者
    ，被告於同年月17日再次遭警查獲且於同日採尿送驗，此次
    檢驗結果尿液中嗎啡與可待因確認濃度則各為9436ng/ml 、
    1206ng/ml ，亦均呈現陽性反應，又被告於98年4 月17日遭
    警查獲後，復於同年6 月8 日偵查中自承：伊係於98年4 月
    15日凌晨某時許在家中以注射方式施用海洛因等語屬實，遂
    由台灣高雄地方法院檢察署檢察官以98年度毒偵字第3161號
    另行提起公訴，嗣被告於該案準備程序中認罪，且與檢察官
    於審判外達成協商合意而願受有期徒刑捌月之宣告，遂由本
    院於98年7 月20日以98年度審訴字第2747號判決判處有期徒
    刑8 月，嗣於同年8 月3 日確定在案等節，亦有該案判決書
    暨卷附姓名對照表、高雄市立凱旋醫院98年5 月1 日濫用藥
    物尿液檢驗報告（檢體編號H-093） 、被告98年4 月17日警
    詢筆錄、98年6 月8 日訊問筆錄及本院書記官辦案進行簿各
    1 份在卷可佐，是此部分之事實亦堪認定。
  (二)蓋我國審判實務針對行為人遭警多次查獲施用同種類毒品之
    犯行，向來均採取「連續犯」之見解，認為行為人各次施用
    毒品犯行均應構成毒品危害防制條例第10條之施用毒品罪，
    惟因主觀上具有概括犯意且所犯者亦係構成要件相同之罪，
    遂應依修正前刑法第56條連續犯規定論以一罪並加重其刑。
    然鑑於我國刑法前自95年7 月1 日業已刪除連續犯規定，依
    其修正理由說明乃謂：「對繼續犯同一罪名之罪者，均適用
    連續犯之規定論處，不無鼓勵犯罪之嫌，亦使國家刑罰權之
    行使發生不合理之現象」、「基於連續犯原為數罪之本質及
    刑罰公平原則之考量，爰刪除有關連續犯之規定」等語，即
    係將本應各自獨立評價之數罪，回歸本來就應賦予複數法律
    效果之原貌。故就刑法修正施行後多次施用毒品犯行，即應
    採取一罪一罰，方始符合立法本旨（最高法院96年度第9 次
    刑庭會議決議參照）。職是，行為人所為各次施用毒品犯行
    在刑法評價上既各具獨立性，每次行為皆可獨立成罪，彼此
    間乃無從成立所謂證據相互補強或援用之原則（例如甲犯罪
    事實所查獲之贓物，客觀上即不得作為乙犯罪事實之補強證
    據），法院自應就各該獨立犯罪事實、詳予審認卷附諸項證
    據方法是否均足以積極證明被告有罪為斷，合先敘明。
  (三)按尿液內所含毒品成分之檢出與其投與量、個人體質及檢驗
    儀器之精密度等有關。經查有關文獻資料，甲基安非他命經
    口服投與後，約有百分之70於24小時內自尿液中排出，海洛
    因經注射投與後，迅速水解成6-monoacetylmorphine，轉變
    成嗎啡，再循嗎啡之代謝途徑排出體外，約有百分之80於24
    小時內自尿液排出，因此採尿化驗應以投與後24小時內所採
    者為宜，此有行政院衛生署藥物食品檢驗局（82）藥檢壹字
    第8225269 號函可查，亦為本院歷來審理施用毒品案件職務
    上所知悉之事項。由是可知，尿液檢驗報告在施用毒品案件
    之運用，乃係用以證明受檢對象於為警採尿前回溯相當時間
    內是否果有施用毒品之事實。準此，被告雖先後於98年4 月
    15日及同年月17日為警採尿且檢驗結果均呈現陽性反應，惟
    因先後2 次鑑驗尿液中嗎啡與可待因確認濃度乃明顯呈現遞
    減現象，要與一般人正常新陳代謝以致體內毒品濃度逐漸降
    低之情形相符，客觀上理當排除被告於先後兩次採尿過程中
    另有施用毒品之舉，故前揭2 份尿液檢驗報告在邏輯上均僅
    堪用以佐證被告於首次採尿（即98年4 月15日16時20分許）
    前回溯24小時內某時許、至少應有施用第一級毒品海洛因1
    次之事實。是茲就本案暨本院98年度審訴字第2747號案件所
    附諸般證據方法交參以觀，被告於98年4 月15日首次採尿前
    ，既已在另案自承伊曾於同日凌晨某時許非法施用第一級毒
    品海洛因1 次等語屬實，且其該次自白內容亦與前開尿液檢
    驗結果相符，遂使法院對其所涉施用毒品犯行產生有罪確信
    而以98年度審訴字第2747號判決有罪確定在案，再佐以被告
    各次所述施用毒品之地點、方式俱屬相同，揆諸前揭說明，
    自不得徒以其先後所述施用毒品時間略有差異一節，即率爾
    推認被告於首次採尿時間回溯24小時內某時許另有實施其他
    施用第一級毒品海洛因犯行。
三、綜前所述，被告於98年4 月15日16時20分許首次採尿前回溯
    24小時內某時許所涉施用第一級毒品海洛因之犯行，業由本
    院以98年度審訴字第2747號案件認定被告係於98年4 月15日
    同日凌晨某時許、非法施用第一級毒品海洛因1 次而判決有
    罪確定在案，且本案除被告前於98年6 月25日偵查中供承其
    曾於同年4 月15日8 時許施用海洛因之自白外，再無其他積
    極事證足資明確區辨本案所指犯罪事實要與上述98年度審訴
    字第2747號案件所載犯罪事實二者要屬迥異，依「罪證有疑
    ，利於被告」之證據法則，本院乃認本案起訴書所載犯罪事
    實與另案即98年度審訴字第2747號案件所認定者要屬同一事
    實，故依審判不可分之原則，本件公訴人所指前揭犯罪事實
    ，當為前開確定判決之既判力所及，爰不經言詞辯論，逕為
    諭知免訴之判決。
據上論斷，應依刑事訴訟法第302 條第1 款、第307 條，判決如
主文。
中    華    民    國    98    年    8     月    19    日
                  刑事第十庭  審判長法官    李淑惠
                                    法官    陳君杰
                                    法官    陳明呈
以上正本證明與原本無異。
如不服本判決應於收受送達後10日內向本院提出上訴書狀，並應
敘述具體理由；如未敘述上訴理由者，應於上訴期間屆滿後20日
內向本院補提理由書（均須按他造當事人之人數附繕本）「切勿
逕送上級法院」。
中    華    民    國    98    年    8     月    19    日
                                  書記官    張琇晴


司法院資訊處製作；財團法人民間司法改革基金會備份。
